【裁判字號】    91,自,532
【裁判日期】    920602
【裁判案由】    偽造文書等
【裁判全文】
臺灣臺北地方法院刑事判決                          九十一年度自字第五三二號
    自  訴  人  丙○○
    自訴代理人  林鳳秋律師
    被      告  甲○○
    選任辯護人  陳鴻飛律師
右列被告因偽造文書等案件，經自訴人提起自訴，本院判決如左：
    主  文
甲○○無罪。
    理  由
一、自訴意旨略以：自訴人丙○○之父鍾青雲於民國八十四年三月間因病住進台大醫
    院治療，嗣於六月三日以出現缺氧現場，並於六月六日呈現彌留狀態，且有呼吸
    衰竭之現象，不幸於六月八日死亡，然被告甲○○與其妻乙○○及岳母丁○○，
    竟趁自訴人父親鍾青雲意識不清彌留狀態之際，盜用鍾清雲印章及存單，分別於
    六月五日、六月七日、六月七日、六月七日，持向上海商業儲蓄銀行中山分行（
    下稱上海銀行中山分行），假以鍾青雲之名義辦理其名下帳戶0000000、
    0000000、0000000、0000000、金額分別為新台幣（下同
    ）一百十一萬二千一百九十六元、三百十六萬三千九百三十七元、二百十二萬六
    千二百七十三元、二百十萬九千二百九十四元之定存存款，總計八百五十二萬一
    千七百元之解約手續，並於辦理解約當日分別將款項以丁○○之名義辦理定存存
    款，緊接於六月三十日再將全數款項存入甲○○之戶頭，被告與丁○○、乙○○
    共謀冒用鍾青雲之名義，盜用鍾青雲之印章與存單，向銀行提領款項，使行員誤
    信為真，而讓其提領，最後全數款項轉入被告名下帳戶，核其所為係犯行使偽造
    私文書及詐欺罪嫌云云。
二、按犯罪事實應依證據認定之，無證據不得推定其犯罪事實；又不能證明被告犯罪
    者，應諭知無罪之判決，刑事訴訟法第一百五十四條、第三百零一條第一項分別
    定有明文。次按以被害人之陳述為認定犯罪之依據時，必其陳述並無瑕疵，且就
    其他方面調查，又與事實相符，始能認有證據能力，最高法院六十一年臺上字第
    三０九九號著有判例可資參照。所謂無瑕疵，係指被害人所為不利被告之陳述，
    與社會上一般生活經驗或卷存其他客觀事實並無矛盾而言，至所謂就其他方面調
    查認與事實相符，非僅以所援用之旁證足以證明被害結果為已足，尤須綜合一切
    積極佐證，除認定被告確為加害人之可能外，在推理上無從另為其他合理原因之
    假設，有不合於此，即不能以被害人之陳述做為論斷之證據。次按刑事訴訟上證
    明之資料，無論其為直接或間接證據，均須達於通常一般之人均不致有所懷疑，
    而得確信其為真實之程度，始得據為有罪之認定，若其關於被告是否犯罪之證明
    未能達此程度，而有合理性懷疑之存在，致使無從形成有罪之確信，即不得遽為
    不利被告之認定。且認定犯罪事實應依證據，被告否認犯罪事實所持之辯解，縱
    屬不能成立，仍非有積極證據足以證明其犯罪行為，不能遽為有罪之認定，此分
    別有最高法院三十年上字第一八三一號、七十六年臺上字第四九八六號判例可資
    參照。
三、自訴人認被告涉有刑法第二百十六條、第二百十條之行使偽造私文書罪嫌、同法
    第第三百三十九條第一項之詐欺取財罪嫌，無非係以上海商業儲蓄銀行中山分行
    九十年一月三十一日（九０）上中山字第００二號函帳戶資料、臺灣高等法院八
    十九年度上訴字第五五七號判決書、上海商業儲蓄銀行中山分行定期存款存單影
    本、上海商業儲蓄銀行中山分行八十九年七月七日函影本、上海商業儲蓄銀行中
    山分行九十一年一月三十一日函影本、八十四年六月五日之存摺存款憑條影本、
    八十四年六月五日之定存開戶資料、八十四年六月三十日之取款憑條影本為其論
    據。訊據被告堅詞否認涉有自訴人所指之犯行，辯稱：伊並沒有偽造文書，取款
    憑條不是伊寫的，伊並不知情，而伊並不知道錢為何匯到伊之戶頭，且自訴人亦
    提不出證據證明伊犯罪等語。
四、經查：
（一）自訴人於另案自訴丁○○及乙○○偽造文書案件案件，經本院以八十八年度字
      字第七０四號判處丁○○自訴不受理、乙○○無罪，經自訴人提起上訴，經臺
      灣高等法院以八十九年度上訴字第五五七號撤銷原判決，改判乙○○共同行使
      偽造私文書，足以損害他人，處有期徒刑三月，並駁回其他上訴，而該判決認
      定乙○○有罪部分事實為：「乙○○係鍾青雲之長女，其母丁○○（此部分因
      係自訴人之直系姻親尊親屬，自訴人不得對之提起自訴，已逾知自訴人不受理
      在案）均明知乙○○之父，亦即丁○○之夫鍾青雲業於民國八十四年六月八日
      下午六時十五分死亡，竟共同基於概括犯意之聯絡於同年六月二十四日將其所
      保管鍾清雲之台北市第二信用合作社（現改為華泰商業銀行）和平分行及台北
      銀行和平分行存摺取出，分別至上開二銀行在取款憑條上分別偽造新台幣（下
      同）九千八百元、六萬三千六百元，並盜用鍾青雲之印章後，持向上開二銀行
      承辦人員行使，而分別領得上開存款，足生損害於鍾青雲之其他繼承人及上開
      二銀行關於存款業務之正確性，嗣經鍾青雲之繼承人即乙○○同父異母之妹丙○○察覺並提出異議，乙○○始於同年七月五日將該款項分別存回原提領銀行
      」而對本件自訴人所自訴之事實部分，認定乙○○此部份為不另為無罪之諭知
      ，此有該判決附卷可稽，而本件自訴人所自訴之事實與前開判決所認定事實並
      不相關，自訴人以前開判決為證據認定被告與丁○○、乙○○為共犯關係，顯
      然無據。
（二）又自訴人雖指述被告與丁○○及乙○○共同於八十四年六月五日至六月七日在
      上海商業銀行中山分行偽造取款憑條四紙及詐欺行員，取得財物共計八百五十
      二萬元一千七百元云云，然自訴人並無提出證據證明被告有何偽造取款憑條及
      詐欺銀行行員之犯行，其僅空言指述，顯然不足採。
（三）再自訴人指述丁○○於八十四年六月三十日將全數款項解約存入甲○○之戶頭
      ，認為被告應有共犯偽造文書及詐欺犯行云云，然查丁○○雖曾事後於八十四
      年六月三十日將全數款項解約存入陳建章戶頭，有上海商業儲蓄銀行中山分行
      九十一年一月三十一日（九０）上中山字第００二號函附卷可稽，此僅能證明
      丁○○與被告間有資金往來，並無法證明被告有於八十四年六月五日至六月七
      日於上海商業銀行中山分行偽造取款憑條四紙及詐欺行員之犯行，自訴人此部
      分之指述，亦不足採。
（四）至於自訴人聲請傳喚丁○○及乙○○為證人，而證人依據刑事訴訟法第一百八
      十條第一項第一款拒絕證言，附此敘明。
（五）綜上所述，被告所辯堪以採信。此外，復查無其他積極證據足資證明被告偽造
      私文書、行使偽造私文書及詐欺犯行，不能證明被告犯罪，自應為被告無罪判
      決之諭知。
據上論斷，應依刑事訴訟法第三百四十三條、第三百零一條第一項，判決如主文。
中      華      民      國    九十二    年      六     月     二       日
                                    臺灣臺北地方法院刑事第三庭
                                        法  官  陳德民
右正本證明與原本無異。
如不服本判決，應於判決送達後十日內，向本院提出上訴狀。
                書記官  葉志昭
中      華      民      國    九十二    年      六     月     二       日


司法院資訊處製作；財團法人民間司法改革基金會備份。
